【裁判字號】    90,交訴,38
【裁判日期】    900921
【裁判案由】    公共危險等
【裁判全文】
臺灣板橋地方法院刑事判決                            九十年度交訴字第三八號
    公  訴  人  臺灣板橋地方法院檢察署檢察官
    被      告  丙○○
                甲○○
右列被告因公共危險等案件，經檢察官提起公訴（九十年度偵字第七八三號），本院
判決如左：
    主  文
丙○○因過失致人於死，處有期徒刑陸月，如易科罰金，以參佰元折算壹日。
甲○○從事業務之人，因業務上之過失致人於死，處有期徒刑肆月，如易科罰金，以
參佰元折算壹日；又服用酒類，不能安全駕駛動力交通工具而駕駛，處有期徒刑貳月
，如易科罰金，以參佰元折算壹日；又駕駛動力交通工具致人死而逃逸，處有期徒刑
陸月，如易科罰金，以參佰元折算壹日；應執行有期徒刑玖月，如易科罰金，以參佰
元折算壹日。
    事  實
一、丙○○於民國八十九年七月三十一日三時六分許，駕駛車號ＫＢ－六三三○號自
    用小客車，沿臺北縣三峽鎮○○路由東往西方向行駛，於行經臺北縣三峽鎮○○
    路與和平街口之時，本應注意車前狀況並隨時採取必要之安全措施，又行車速度
    在市區道路，時速不得超過四十公里，且行經無號誌之交叉路口，應減速慢行，
    作隨時停車之準備，而依當時之情形，並無不能注意之情事，竟疏未注意及此，
    仍以時速約五十公里之行車速度前進，適有秦進源不遵行行車方向，騎乘車號Ｆ
    ＬＰ－七○三號重型機車，沿和平街由北往南方向駛入丙○○車道內逆向而來，
    雙方閃避不及而發生擦撞，造成秦進源人車倒地，頭部受有重擊，因而身體以南
    北方向（與和平街口平行）倒臥於文化路之雙黃線上不起。適又有以駕駛自用小
    客車搬運貨物為業之甲○○，方於八十九年七月三十日下午十八時起，飲用米酒
    半瓶及啤酒一瓶，而於八十九年七月三十一日三時許，明知其身體狀況尚處於不
    能安全駕駛動力交通工具其情形下，仍駕駛車號Ｆ三－四九三三號自用小貨車，
    沿臺北縣三峽鎮○○街由南向北行駛，於同日三時六分許欲左轉至文化路口之際
    ，因未注意車前有秦進源倒臥路面，致未採取必要之安全措施，而輾過秦進源之
    胸部及下肢等處，甲○○在肇事後，雖曾下車稍加查看，但隨即起意離開現場。
    秦進源則與丙○○發生前開車禍所導致之顱內出血，及因甲○○車輛輾過其胸部
    及腿部骨折之傷勢，雖經送醫急救，仍延至同年八月十二日二十三時三十分許，
    因繼發腦水腫、休克而傷重死亡。
二、案經被害人秦進源之配偶陳月彩訴請臺灣板橋地方法院檢察署檢察官偵查起訴。
    理  由
壹、有罪部分：
一、訊據被告丙○○、甲○○固不否認於右揭時、地駕車肇事，致被害人秦進源傷重
    死亡之事，惟被告丙○○辯稱：係被害人秦進源逆向行駛而肇事，伊並無過失云
    云；被告甲○○則辯稱：伊於肇事前並未飲酒，係事發後始飲用；又伊僅輾過被
    害人秦進源腿部，並非輾過其胸部；又伊於肇事後本欲查看被害人情形，但因有
    路人告知與其無關，始行離去，並非基於畏罪而逃逸云云。經查：前揭事實已據
    被害人之配偶陳月彩指訴明確，核與在場目擊之證人乙○○迭次所述情節相符，
    並有交通事故調查報告表一份、現場照片十五張等在卷可稽。而被告甲○○於警
    、偵訊中坦承酒後駕駛之情不諱，核與警訊中所製之呼氣酒精濃度測定紙、觀察
    紀錄表等所示相符，自不容其事後空言翻異。而按汽車駕駛人應注意車前狀況，
    及隨時採取必要安全措施；又行車速度在市區道路，其時速不得超過四十公里；
    且於行經無號誌之交叉路口應減速慢行，作隨時停車之準備；又汽車駕駛人飲酒
    後其吐氣所含酒精成份超過每公升零點二五毫克以上者，不得駕車上路，道路交
    通安全規則第九十四條第三項、第九十三條第一項第一款、第一百十四條第二款
    分別定有明文，被告丙○○、甲○○駕車行經上開路段，自應注意，而依當時之
    天候、路況，並無不能注意之情事，被告丙○○竟不注意車前狀況而以約五十公
    里時速超速行駛，致發現對向駛來之秦進源時不及反應，其有過失已甚明確，雖
    秦進源駛入來向車道不無違失，然仍無解於被告丙○○過失之責，被告丙○○圖
    以被害人之過失卸免其責，自不足採。又被告甲○○因酒後注意力減弱，又未注
    意路面上有秦進源躺臥在前，貿然駛越，其過失情形亦已臻明確，而被告甲○○
    係自被害人之胸腹、腿部處輾過，除據證人乙○○證述明確在卷外（見臺灣板橋
    地方法院檢察署八十九年十二月一日訊問筆錄、本院九十年四月二十四日訊問筆
    錄），經法務部法醫研究所就秦進源屍體解剖為死因鑑定，亦認被害人秦進源係
    因被告甲○○車輛輾過，造成胸腔傷害及左小腿骨折，有該所（）法醫所醫鑑
    字第○九八四號鑑定書在卷可稽，是被告甲○○所辯僅由被害人腿部輾過云云，
    當係卸責之詞，亦不足採。而本件被害人秦進源係因與被告丙○○發生車禍倒地
    時，頭部與電面撞擊而造成顱內出血；嗣因被告甲○○自其身上輾過，造成胸腔
    傷害及左小腿骨折，從而因繼發之腦水腫及休克而死亡，除有恩主公醫院診斷書
    一紙在卷外更據檢察官督同法醫師相驗明確，復由法務部法醫研究所鑑定明確，
    有相相驗筆錄、相驗屍體證明書、驗斷書，及法務部法醫研究所上開鑑定書等據
    ，足認被告丙○○、甲○○之前開過失行為，均與被害人秦進源之死亡結果間有
    相當因果關係。又被告甲○○辯稱其於前開肇事後，因路人告知與其無關故而離
    去云云。惟被告甲○○當時既已知其車輛已輾過躺臥在地之秦進源，竟不停留現
    場查看、救護，反以不明路人之片言為藉詞，即擅行離去，自難辭肇事逃逸犯行
    ，不容其空言藉以路人之判斷意見，做為逸脫法令禁制之託詞。從而本件事證既
    已明確，應依法論處。
三、按刑法第二百七十六條第二項所謂業務，係指以反覆同種類之行為為目的之社會
    活動而言，最高法院六十九年度臺上字第四○四七號判例足資參照。而本件被告
    甲○○係平日以駕駛貨車送貨為業，已據其自承明確（見本院九十年四月二十四
    日訊問筆錄），其係從事駕駛業務之人甚明。是核被告丙○○所為，係犯刑法第
    二百七十六條第一項之過失致人於死罪；被告甲○○所為，係犯同法第二百七十
    六條第二項之業務過失致人於死罪、第一百八十五條之三之酒後駕駛罪、第一百
    八十五條之四之肇事逃逸罪，公訴意旨就被告甲○○過失行為致秦進源死亡部分
    認係犯同法第二百七十六條第一項之過失致人於死罪，容有未洽，惟其基本事實
    同一，本院自應審究，並依法變更起訴法條。被告甲○○酒醉駕車，因而致秦進
    源死亡，依刑法第二百七十六條第二項應負刑事責任部分，應再依道路交通管理
    處罰條例第八十六條第一項規定，加重其刑至二分之一。又被告甲○○所犯業務
    過失致人於死罪、酒後駕駛罪與肇事逃逸罪間，犯意各別，行為互殊，應分論併
    罰。爰審酌被告丙○○、甲○○均無前科，有臺灣高等法院檢察署刑案紀錄簡覆
    表在卷可稽，此次犯行出於偶發，又被告甲○○犯後坦承犯行，並已賠償被害人
    家屬新臺幣二十六萬元，且正積極籌措其餘部分賠償金額，有告訴人陳月彩出具
    之收據一紙在卷為據，雖尚未達成民事和解，但足見被告甲○○已知痛悔；又被
    告丙○○自始否認有過失，一再藉詞避責，並酌以被告二人各別之犯罪手段、所
    生危害等一切情狀，分別量處如主文所示之刑，及就被告甲○○部分定其應執行
    刑。又被告行為後，刑法第四十一條業於九十年一月四日經立法院修正通過，並
    經總統於九十年一月十日公布，而於同年一月十二日生效施行，其修正條文為：
    「犯最重本刑為五年以下有期徒刑以下之刑之罪，而受六個月以下有期徒刑或拘
    役之宣告，因身體、教育、職業、家庭之關係或其他正當事由，執行顯有困難者
    ，得以一元以上三元以下折算一日，易科罰金。但確因不執行所宣告之刑，難收
    矯正之效，或難以維持法秩序者，不在此限。」「併合處罰之數罪，均有前項情
    形，其應執行之刑逾六月者，亦同」，核與修正前刑法第四十一條相較，修正後
    條文顯較有利於被告，故本件於宣告如主文所示之刑外，並適用裁判時法律，即
    修正後刑法第四十一條第一項前段、第二項規定，諭知其如易科罰金之折算標準
    。
據上論斷，應依刑事訴訟法第二百九十九條第一項前段、第三百條，刑法第二條第一
項前段、第二百七十六條第一項、第二項、第一百八十五條之三、第一百八十五條之
四、第五十一條第五款、第四十一條第一項前段、第二項，道路交通管理處罰條例第
八十六條第一項，罰金罰鍰提高標準條例第一條前段、第二條，判決如主文。
本案經檢察官林宏松到庭執行職務。
中      華      民      國    九十      年      九      月    二十一    日
                                      臺灣板橋地方法院交通法庭
                                              法  官  林漢強
右正本證明與原本無異。
如不服本判決，應於判決送達後十日內向本院提出上訴狀 (應附繕本)。
                                          書記官    黃大千
中      華      民      國    九十      年      九      月    二十一    日
附錄本件論罪科刑所用法條全文
刑法第二百七十六條
因過失致人於死者，處二年以下有期徒刑、拘役或二千元以下罰金。
從事業務之人，因業務上之過失犯前項之罪者，處五年以下有期徒刑或拘役，得併科
三千元以下罰金。
刑法第一百八十五條之三
服用毒品、麻醉藥品、酒類或其他相類之物，不能安全駕駛動力交通工具而駕駛者，
處一年以下有期徒刑、拘役或三萬元以下罰金。
刑法第一百八十五條之四
駕駛動力交通工具肇事，致人死傷而逃逸者，處六月以上五年以下有期徒刑。


司法院資訊處製作；財團法人民間司法改革基金會備份。
